臺灣高雄地方法院民事判決　九十二年度訴字第二二七五號
　　原　　　告　　丙○○○
　　　　　　　　　庚○○
　　　　　　　　　甲○○○
　　　　　　　　　戊○○
　　　　　　　　　己○○
　　訴訟代理人　　陳清和律師
　　被　　　告　　啟榮環保科技有限公司
　　兼法定代理人　丁○○
　　訴訟代理人　　張榮作律師
右當事人間請求損害賠償事件，經本院於民國九十三年四月二十八日言詞辯論終結，
判決如左：
    主    文
被告應連帶給付原告庚○○、甲○○○、戊○○及己○○各新臺幣伍拾萬元，及均自
民國九十二年八月二十六日起至清償日止，按年息百分之五計算之利息。
原告其餘之訴駁回。
訴訟費用由被告連帶負擔五分之四，餘由原告丙○○○負擔。
本判決第一項於原告庚○○、甲○○○、戊○○及己○○各以新臺幣壹拾萬元供擔保
後，得假執行；但被告如於假執行程序實施前，各以新臺幣伍拾萬元為原告庚○○、
甲○○○、戊○○及己○○預供擔保，得免為假執行。
原告其餘之假執行之聲請駁回。
    事    實    及    理    由
一、原告主張：被告丁○○於民國九十一年三月二十九日上午八時四十八分許，駕駛
    車號五Ｕ—二七二號大貨車，沿高雄縣旗山鎮○○○路由南往北行駛，途經該路
    一一八號欣美木業公司（下稱欣美公司）前，違規行駛於內線車道，且未預先顯
    示燈光或手勢告知後車，即貿然減速擬左轉進入欣美公司，適有訴外人高雄汽車
    客運股份有限公司（下稱高雄客運）之司機林榮章亦違規駕駛車號ＦＯ—０八八
    號營業用大客車於該路內線車道，因反應不及而自後追撞丁○○駕駛之前開大貨
    車，致該大貨車失控駛入對向車道向右翻覆，迎面撞及訴外人曾吉郎駕駛之車號
    ＹＮ—七０六七號自用小客車（搭載原告丙○○○），曾吉郎因而受有顱骨骨折
    、顱內出血之傷害，送醫後仍於同日上午九時十分許不治死亡，丙○○○頭部受
    傷；又丁○○為被告啟榮環保科技有限公司（下稱啟榮公司）之負責人兼貨車司
    機，因執行職務而不法侵害他人權利，啟榮公司自應依民法第一百八十八條第一
    項前段之規定負連帶賠償責任。原告丙○○○為曾吉郎之配偶，為曾吉郎支出殯
    葬費新台幣（下同）六十七萬五千一百元，且伊為曾吉郎生前負有法定扶養義務
    之人，得請求被告連帶給付四十八萬七千零三十四元之扶養費；另伊本身亦因該
    起車禍遭受極大恐懼，而患有創傷後壓力症候群及恐慌症，自得請求被告連帶賠
    償精神慰藉金一百萬元；而車號ＹＮ—七０六七號自用小客車為伊所有，該車已
    因本件車禍全毀而無法恢復原狀，被告自應連帶賠償該車事故前之價格四十一萬
    元。再除丙○○○外，原告庚○○、甲○○○、戊○○及己○○為曾吉郎之子女
    ，遭受失去至親之痛苦，自亦得分別請求被告連帶給付丙○○○二百萬元、給付
    庚○○六十萬元及給付甲○○○、戊○○、己○○各五十萬元之精神慰藉金。另
    丙○○○請求之金額合計為四百五十七萬二千一百三十四元，而伊已與高雄客運
    以三百八十萬元達成和解（包含汽車強制責任險一百四十萬元），餘額尚有七十
　　七萬二千一百三十四元，此部分應由伊得向被告連帶請求賠償之部分扣除。又原
　　告均未與丁○○達成和解，自仍得請求賠償。爰基於侵權行為之法律關係提起本
　　訴，並聲明求為命：(一)被告應連帶給付原告丙○○○七十七萬二千一百三十四元
　　、原告庚○○六十萬元、原告甲○○○五十萬元、原告戊○○江五十萬元、原告
　　己○○五十萬元，及均自起訴狀繕本送達翌日起至清償日止，按年息百分之五計
　　算之利息。(二)願供擔保為假執行之宣告。
二、被告則以：伊就本件交通事故並無過失，縱有過失，林榮章之過失責任顯較伊為
    大，且原告請求之金額均過高且不適當，又伊與原告、高雄客運（即林榮章肇事
    部分）就本件交通事故已成立和解，同意賠償原告三百八十萬元，待車禍過失比
    例之鑑定有結果後，再由伊與林榮章自行討論內部分擔的問題，是原告自均不得
    再向伊請求賠償等語。並聲明：原告之訴駁回，如受不利判決，願供擔保免為假
    執行。
三、原告主張丁○○於上開時、地駕駛車號五Ｕ—二七二號大貨車，因遭林榮章駕駛
    之大客車自後追撞而失控駛入對向車道向右翻覆，迎面撞及曾吉郎駕駛之車號Ｙ
    Ｎ—七０六七號自用小客車，致曾吉郎受有顱骨骨折、顱內出血之傷害而死亡，
    丙○○○頭部受傷及自小客車全毀等情，業據其提出相驗屍體證明書及診斷證明
    書為證，此並為丁○○所不爭執。再丁○○雖抗辯其就本件交通事故之發生並無
    過失等語。惟查：其違規行駛於內線車道，且未預先顯示燈光或手勢告知後車，
    即於不得暫停車輛之快車道上貿然減速擬左轉進入欣美公司等情，業據林榮章於
    本件刑事案件審理中陳述明確（本院九十一年度交訴字第二五三號）。而違反保
    護他人之法律者，推定其有過失，民法第一百八十四條第二項定有明文；道路交
    通安全規則第九十四條第二項、第一百十一條第一項明定：汽車行駛時如須減速
    暫停，駕駛人應預先顯示燈光或手勢告知後車，且行駛於快車道時不得臨時停車
    ，旨在保障公眾行車之安全，是丁○○上開駕駛行為已違反保護他人之法律，應
    推定其有過失。再本件事故經台灣省車輛行車事故覆議鑑定委員會鑑定車禍肇事
    原因，亦認：「丁○○駕駛自大貨車在劃有分向限制線路段擬左轉且行駛內車道
    ，有違規定」，有該委員會九十一年九月十九日府覆議字第九一一八五一號函附
    卷可參，其認定與本院相同，自可採為論斷之依據；佐以丁○○因本件過失傷害
    之行為，經刑事庭調查結果，亦認其有過失而判處有期徒刑四月確定，有台灣高
    等法院高雄分院九十二年度交上訴字第四二號刑事判決在卷可憑，是丁○○就本
    件交通事故之發生確有過失並致曾吉郎死亡，甚為明確，其上開辯詞洵不足採。
四、按解釋意思表示，應探求當事人之真意，不得拘泥於所用之辭句，民法第九十八
    條定有明文；又按解釋私人之契約應在通觀全文，並斟酌立約當時之情形，以期
    不失立約人之真意，九十二年度台上字第一五八三號判決要旨可資參照。原告主
    張丙○○○雖已與高雄客運以三百八十萬元達成和解，惟並未與丁○○達成和解
    等語。被告則抗辯：丁○○與高雄客運已就本件交通事故以共同賠償原告三百八
    十萬元成立和解，待車禍過失比例之鑑定有結果後，再由其與高雄客運自行討論
    內部分擔問題等語，並提出和解書、汽車保險單各一紙為證。經查：
  (一)觀諸被告所提和解書之立書人簽章欄，契約兩造僅記載高雄客運及丙○○○，並
    無其他原告之簽章，就其形式觀之，已難認效力及於高雄客運及丙○○○以外之
    人；而證人即旗山鎮民代表主席乙○○證稱：高雄客運與丙○○○談和解時我有
    在場，當時丁○○、啟榮公司之代表、庚○○及嚴玉瓏（戊○○之夫）也均有在
    場，我是代表死者家屬去談和解，剛開始兩方對金額有爭執，我就提議以三百八
    十萬元成立和解，他們也同意，但後來寫和解書時我有事就先離開了，所以後來
    他們怎麼談我不清楚等語（見九十二年十一月十一日筆錄），是證人乙○○雖於
    雙方書立和解書時已不在場，但其確有提出雙方以三百八十萬元成立和解之方案
    ，此為丙○○○所自承（見九十二年十一月十一日筆錄），則若僅由高雄客運單
    獨負賠償責任，衡情其應不可能同意以先前所談全部肇事者應賠償之數額與丙○○○達成和解，故三百八十萬元應可認係高雄客運與丁○○共同賠償之數額。
  (二)本件丙○○○已獲得之三百八十萬元賠償金中，除由高雄客運開立二百四十萬元
    之支票外，係由丁○○所駕駛車輛投保之友聯產物保險股份有限公司（下稱友聯
    公司）先行給付汽車強制責任險一百四十萬元與丙○○○，有付款單、支票及收
    據影本在卷可憑，而友聯公司之人員亦陪同丁○○參與和解過程，此為證人即戊○○之夫嚴玉瓏證述明確（見九十二年十一月十一日筆錄）；參以上開和解書之
    內容載明：「三、有關高雄客運與丁○○相關肇責，等待高屏澎車輛肇事鑑定會
    鑑定後再另行和解」等文字，益足見丙○○○所獲得之三百八十萬元應係高雄客
    運與丁○○同意就本件交通事故所共同賠償之金額，至高雄客運與丁○○內部間
    就三百八十萬元應各自分擔之比例，則待肇事責任鑑定有結果後再另行和解；設
    若如原告所主張三百八十萬元僅係丙○○○與高雄客運間達成和解之金額，而與
    丁○○無涉，則和解書上應不須額外載明上開第三項字句，徒增日後原告欲向被
    告求償時之紛爭。
  (三)再被告雖抗辯其已與全部原告達成和解等語，惟和解當時僅丙○○○、庚○○二
    人在場，而證人嚴玉瓏亦證稱：我只是代表丙○○○去談和解，不包括其他原告
    等語（見九十二年十一月十一日筆錄），且和解書上除丙○○○外並無其他原告
    之簽名，被告亦無法舉證除丙○○○以外之原告確有參與本件和解而為和解效力
    所及，是被告前開抗辯尚不足採。
  (四)綜上，丙○○○就本件交通事故已與丁○○及高雄客運以三百八十萬達成和解，
    堪以認定，且和解書內亦載明丙○○○不得再要求其他賠償，則其自不得再向被
    告為任何請求，是其主張被告應連帶賠償七十七萬二千一百三十四元，並無理由
    ，不應准許。至其他原告既未與丁○○達成和解，自仍得向被告請求損害賠償（
    詳述如下）。
五、按因故意或過失不法侵害他人之權利者，負損害賠償責任，再按被害人之父母、
    子女及配偶，雖非財產上之損害，亦得請求賠償相當之金額，又按受僱人因執行
    職務，不法侵害他人之權利者，由僱用人與行為人連帶負損害賠償責任，民法第
    一百八十四條第一項前段、第一百八十八條第一項及第一百九十四條分別定有明
    文。被告丁○○因過失致曾吉郎死亡，已述如前，而丁○○雖為啟榮公司之負責
    人，然亦為啟榮公司所雇用之貨車司機，則依上開法條，自應與其僱用人即被告
    啟榮公司負連帶賠償責任。本件被害人曾吉郎因車禍死亡時享年僅五十五歲，原
    告庚○○、甲○○○、戊○○及己○○為其子女，正值有能力反哺孝順之際卻突
    遭喪父之痛，承受子欲養而親不在之心理痛苦，其等均有高商學歷，名下並無房
    地、汽車等財產，庚○○、甲○○○現有穩定職業；而丁○○為高中畢業，擔任
    啟榮公司之負責人，名下有兩部汽車及二百萬元投資等財產，啟榮公司名下亦有
    兩部汽車，此業經本院分別向財政部高雄市國稅局岡山稽徵所、旗山稽徵所查詢
    屬實，並有各該機關檢送之財產歸戶資料及財產目錄在卷可稽，本院斟酌兩造之
    身分、地位、經濟狀況及原告庚○○、甲○○○、戊○○及己○○所受之痛苦等
    一切情狀，認其等各請求五十萬元慰撫金為適當，應予准許，至庚○○逾此部分
    之請求則不應准許。
六、綜上所述，丙○○○既已與丁○○達成和解，自不得再向被告為任何請求，從而
    ，其請求被告連帶給付七十七萬二千一百三十四元及自起訴狀繕本送達翌日起至
    清償日止按年息百分之五計算之利息，為無理由，應予駁回。原告庚○○、甲○○○、戊○○及己○○依侵權行為之法律關係，請求被告連帶給付其等各五十萬
    元，及均自附帶民事起訴狀繕本送達之翌日即九十二年八月二十六日起至清償日
    止按年息百分之五計算之利息為有理由，應予准許，逾此範圍之請求，為無理由
    ，應予駁回。
七、兩造分別陳明願供擔保請准宣告假執行或免予假執行，就上述准許部分，均核無
    不合，爰分別酌定相當擔保金額准許之。至上述駁回部分，原告假執行之聲請失
    所依附，應一併予以駁回。
八、據上論結，本件原告之訴為一部有理由，一部無理由，依民事訴訟法第七十九條
    、第八十五條第二項、第三百九十條第二項、第三百九十二條第二項，判決如主
    文。
中　　　華　　　民　　　國　　九十三　　年　　　五　　　月　　 十 九　　日
                              臺灣高雄地方法院民事第一庭
~B審判長法　　　官  林紀元
~B      法　　　官  唐照明
~B      法　　　官　盧怡秀
右為正本係照原本作成。
如不服本判決，應於送達後廿日內，向本院提出上訴狀並表明上訴理由，如於本判決
宣示後送達前提起上訴者，應於判決送達後十日內補提上訴理由書（須附繕本）。
中　　　華　　　民　　　國　　九十三　　年　　　五　　　月　　 十 九　　日
~B　　　法院書記官　王敏東
